【裁判字號】    96,訴,260
【裁判日期】    970110
【裁判案由】    損害賠償
【裁判全文】
臺灣臺北地方法院民事判決               96年度訴字第260號
原      告  中租迪和股份有限公司
法定代理人  丁○○
訴訟代理人  甲○○
            趙培宏律師
            邱任晟律師
被      告  歐力士股份有限公司
法定代理人  丙○○
訴訟代理人  林玉芬律師
被      告  晏祺工程有限公司
法定代理人  戊○○
上列當事人間損害賠償事件，本院於中華民國96年12月27日言詞
辯論終結，判決如下：
    主  文
被告應連帶給付原告新臺幣壹佰伍拾萬元，及自民國九十六年一
月十三日起至清償日止，按年息百分之五計算之利息。
原告其餘之訴駁回。
訴訟費用由原告負擔新臺幣壹萬伍仟肆佰伍拾元，其餘新臺幣壹
萬貳仟捌佰柒拾肆元由被告連帶負擔。
本判決第一項及第三項部分，於原告以新臺幣伍拾萬元供擔保後
，得假執行；但被告以新臺幣壹佰伍拾萬元為原告預供擔保後，
得免為假執行。
原告其餘假執行之聲請駁回。
    事實及理由
甲、程序部分：
一、按訴狀送達後，原告不得將原訴變更或追加他訴，但請求之
    基礎事實同一者不在此限，民事訴訟法第255條第1項第2款
    定有明文。所謂請求之基礎事實同一，係指變更或追加之訴
    與原訴之原因事實，有其社會事實上之共通性及關聯性，而
    就原請求所主張之事實及證據資料，於變更或追加之訴得加
    以利用，且無害於他造當事人程序權之保障，俾符訴訟經濟
    者稱之（最高法院91年度台抗字第648號判決參照）。原告
    中租迪和股份有限公司起訴時訴之聲明第1項原聲明：被告
    應連帶將KOMATSU廠牌、PC410-5規格及型式為S/N10774之挖
    土機乙部（下稱系爭挖土機）返還原告；如不能返還時，應
    連帶給付原告新臺幣（下同）275萬1元，及自起訴狀繕本送
    達之翌日起至清償日止，按年息5％計算之利息等語，嗣於
    本院民國96年11月21日準備程序期日則變更為：被告應連帶
    給付原告275萬1元，及自起訴狀繕本送達之翌日起至清償日
    止，按年息5％計算之利息等語。核原告變更之訴之原因事
    實，與起訴主張之事實，均源於主張其為系爭挖土機之所有
    權人，因被告共同侵權而受有損害，兩者不同之處，在於原
    告嗣已確認系爭挖土機業經被告台灣歐力士股份有限公司（
    下稱歐力士公司）拍賣與第三人，故兩者在社會事實上有共
    通性及關聯性，就原請求所主張之事實及證據資料，於變更
    之請求，亦得加以利用，且無害於被告程序權之保障，況原
    告之變更亦經歐力士公司同意，有卷附筆錄可稽（見本院卷
    第209頁），按諸上揭規定及說明，自應准許原告為訴之變
    更。
二、被告晏祺環保工程有限公司（下稱晏祺公司），未於言詞辯
    論期日到場，核無民事訴訟法第386條各款所列情形，爰依
    原告之聲請，由其一造辯論而為判決。
乙、實體部分：
一、原告主張：被告晏祺公司與原告於94年8月29日就系爭挖土
    機成立融資性租賃契約（下稱系爭租賃契約），並約定承租
    人未依約清償或發生票據退票情事，出租人得終止租賃契約
    並請求返還租賃物。晏祺公司並於94年8月31日就上開租賃
    契約簽立租賃物交付與驗收證明書（下稱系爭證明書）予原
    告，表示系爭挖土機已由原告交付晏祺公司完畢並驗收無誤
    。詎晏祺公司明知系爭挖土機為原告所有，竟於94年9月5日
    再與歐力士公司就系爭挖土機成立動產抵押契約（下稱系爭
    抵押契約）並辦理登記，且自95年6月起，晏祺公司用以給
    付租金之票據經原告提示均未獲付款，顯已違約，原告遂於
    95年8月4日通知晏祺公司終止租約、清償租金並返還系爭挖
    土機。而歐力士公司於知悉系爭挖土機為原告所有後，竟仍
    於95年6月14日將系爭挖土機遷移至訴外人森群機械有限公
    司張景德保管，嗣原告於95年8月30日向臺灣板橋地方法院
    聲請假處分執行，系爭挖土機已遭歐力士公司拍賣與他人，
    致原告無法取回而受有損害，被告顯已共同侵害原告之權益
    ，爰依侵權行為之法律關係請求被告連帶賠償等語。並聲明
    ：(一)被告應連帶給付原告275萬1元，及自起訴狀繕本送達翌
    日（即96年1月13日）起至清償日止，按年息5％計算之利息
    ；(二)願供擔保，請准宣告假執行。
二、被告歐力士公司則以：原告雖與晏祺公司就系爭挖土機成立
    融資性租賃契約，然其實際內容並非租賃契約，而屬消費借
    貸契約，系爭挖土機仍應為晏祺公司所有。晏祺環保公司並
    於94年9月5日就系爭挖土機與歐力士公司成立動產抵押契約
    ，擔保最高限額567萬3,600元，期間20年，並於94年9月13
    日向經濟部工業局登記。歐力士公司嗣於95年間向臺灣板橋
    地方法院聲請實施動產抵押權（下稱系爭執行程序），取回
    系爭挖土機，該院並於95年7月6日解除晏祺公司之占有，將
    系爭挖土機點交歐力士公司接管並依法拍賣與旭盛營造有限
    公司（下稱旭盛公司），是歐力士公司依動產擔保交易法所
    為之處分行為自無對原告有何侵權行為等語，資為抗辯。
三、被告晏祺公司未於言詞辯論期日到場，亦未提出書狀作何聲
    明或陳述。
四、兩造不爭執事項
  (一)原告與晏祺公司於94年8月29日就系爭挖土機成立融資性租
    賃契約，其上載有承租人未依約清償、發生票據退票情事，
    出租人得終止租賃契約、請求返還租賃物等語。
  (二)晏祺公司於94年8月31日就上開租賃契約簽立系爭證明書予
    原告，表示系爭挖土機已由原告交付晏祺公司完畢並驗收無
    誤。
  (三)晏祺公司於94年9月5日就系爭挖土機與歐力士公司成立動產
    抵押契約，擔保最高限額567萬3,600元，期間20年，並於94
    年9月13日向經濟部工業局登記。
  (四)95年6月晏祺公司用以給付原告租金之票據未獲付款，原告
    於95年8月通知晏祺公司終止租約、清償租金並返還租賃標
    的物。
  (五)歐力士公司於95年6月14日將系爭挖土機遷移至訴外人森群
    機械有限公司張景德保管。
  (六)臺灣板橋地方法院於95年7月6日解除晏祺公司對系爭挖土機
    之占有，點交歐力士公司接管。
  (七)歐力士公司於95年7月10日函請台灣區機器工業同業公會（
    下稱機器同業公會）鑑價，機器同業公會於同年月20日函覆
    系爭挖土機之查估價格為150萬元。
  (八)歐力士公司於95年7月28日將系爭挖土機併同其餘4部機具，
    以510萬元標賣與旭盛公司。
  (九)原告於95年8月30日向臺灣板橋地方法院聲請假處分執行，
    張景德稱系爭挖土機已遭歐力士公司處分予他人，致原告無
    法執行取回。
五、得心證之理由：
    原告主張其為系爭挖土機之所有權人，被告共同侵害其權益
    ，致其受有損害等情，業據原告提出系爭租賃契約書、系爭
    證明書、郵局存證信函2紙、保管書、統一發票及買賣契約
    書（以上均影本，見本院卷第8至16頁及第62頁），並有歐
    力士公司所提經濟部工業局動產擔保交易（動產抵押）證明
    書、系爭抵押契約書、買賣契約書、繳款通知單及統一發票
    附卷可稽（以上分見本院卷第41頁至45頁、第202頁至204頁
    、第207-5頁），核屬相符。晏祺公司已於相當時期受合法
    通知，卻未於言詞辯論期日到場，亦未提出書狀作何爭執，
    依民事訴訟法第280條第1項及第3項準用同條第1項之規定，
    視同晏祺公司自認，自應認原告主張之上開事實為真實。惟
    歐力士公司否認原告為系爭挖土機之所有權人，歐力士公司
    並未侵害原告之權益，並以前開情詞置辯，是本件之爭點厥
    為：(一)系爭租賃契約之性質為何？原告是否為系爭挖土機之
    所有權人？(二)系爭抵押契約效力為何？歐力士公司得否實施
    動產抵押權？(三)歐力士公司是否對原告構成侵權行為？又是
    否應與晏祺公司負連帶損害賠償責任？(四)被告如應負連帶損
    害賠償責任，則原告得請求之金額為若干？現就各項爭點析
    述如下：
  (一)系爭租賃契約之性質為何？原告是否為系爭挖土機之所有權
    人？
  1.按所謂融資性租賃，係指租賃公司應承租人要求，購入租賃
    標的物，以融資方式出租予承租者使用而言，換言之，即指
    需要機械設備之企業，在機械設備供給者即製造商或經銷商
    之處，看中機械設備，不願籌湊資金購買或無資金又無法籌
    湊資金購買，乃申請租賃公司出資向供給者買下，再出租予
    需用該機械設備者，而由該承租者按期給付租金，以保租賃
    公司收回購買該機械設備之本金、利息、利潤及其他費用之
    經濟活動。因出租人僅居於融資人之地位，並未擁有庫存之
    機器、設備，亦不瞭解機器、設備，在全部租賃交易活動中
    ，祇負提供資金購買機器、設備供承租人使用之義務。故凡
    屬於所有權者之義務，例如保管、修繕、稅捐、危險責任等
    ，皆由承租人負擔。又融資性租賃之特色，在於租賃公司基
    於融資之目的，為承租人取得物品之所有權，再將該物交付
    與承租人使用收益。此外，融資物品之選定、供應商之選擇
    均由承租人自行為之。如承租人於購買物品取得所有權後，
    因須融通資金，確將該物出售予租賃公司，並與租賃公司訂
    立融資性租賃契約，取得使用該物之權益，於此情形，亦可
    謂同屬融資性租賃（最高法院90年度台上1841號判決參照）
    。次按所謂融資性租賃企業，並非直接以金錢貸與需求資金
    者之企業，而係出資購買租賃物，取得租賃物所有權後，再
    出租予需用租賃物者之企業。此種交易型態，並未違背法令
    ，且無悖於公序良俗，對我國工商界經濟活動，非無助益。
    而此融資性租賃行為，其目的固係為承租人取得融資，而消
    費借貸行為亦同可取得融資，然二者之法律行為迥然不同，
    依融資性租賃行為之特徵，宜解為類似租賃之無名契約，蓋
    其亦有關於租賃物之利益、危險之分擔問題，與金錢消費借
    貸並不相同（最高法院93年度482號判決要旨參照）。又只
    要融資性租賃企業取得租賃物所有權後再租予需用租賃物之
    業者，因就租賃物仍有危險分擔等問題，與金錢消費借貸之
    貸與物並無危險分擔問題之情形有別，自不得認融資性租賃
    企業與租賃物需用業者所成立之租賃契約為消費借貸契約。
    查，本件原告於94年8月29日以330萬元向晏祺公司購得系爭
    挖土機乙節，有統一發票及買賣契約書（下稱系爭買賣契約
    ）附卷可稽（見本院卷第16頁及第62頁），嗣原告又與晏祺
    公司成立融資性租賃契約，並依占有改定之方式取得系爭挖
    土機所有權，亦有系爭租賃契約及證明書在卷可按（見本院
    卷第8頁及第9頁）。又系爭租賃契約第4條限制出租人即晏
    祺公司非經承租人即原告同意，不得就租賃物即系爭挖土機
    之使用地點及標示為任意之變動；第7條及第9條並規範租賃
    物之毀損、滅失及使用或利用上等危險責任之分擔；第14條
    復約定承租人仍有應將租賃物歸還之義務，揆諸上揭說明，
    自應認系爭租賃契約之性質為類似租賃之無名契約，且原告
    確已取得系爭挖土機之所有權，為系爭挖土機之所有權人無
    疑。
  2.歐力士公司雖辯稱：系爭證明書之日期為94年8月31日，統
    一發票之日期則為94年8月29日，足認系爭挖土機從未經晏
    祺公司交付原告，況上開統一發票所載出賣人為「晏祺有限
    公司」，非本件之「晏祺環保工程有限公司」，原告從未取
    得所有權云云。惟按讓與動產物權，而讓與人仍繼續占有動
    產者，讓與人與受讓人間，得訂立契約，使受讓人因此取得
    間接占有，以代交付，民法第761條第2項定有明文。查，系
    爭買賣契約第3條約定：「交貨地點：自簽約之日起，標的
    物之所有權移轉甲方（即原告），但標的物仍交由乙方（即
    晏祺公司）占有保管或由乙方交付甲方指定之第三人…」，
    是本件原告與晏祺公司係以占有改定之方式完成系爭挖土機
    所有權之讓與，尚難以系爭挖土機從未經晏祺公司交付原告
    ，即認原告從未取得所有權。又上開統一發票所載出賣人雖
    為「晏祺有限公司」，而非晏祺公司，惟系爭買賣契約係成
    立於原告與晏祺公司間，晏祺公司是否提供自己公司發票作
    為原告之進項憑證，與原告是否取得系爭挖土機之所有權無
    涉，況系爭買賣契約第4條亦約定：「付款方式：標的物所
    有權移轉予甲方後，由甲方支付貨款予乙方或乙方指定之第
    三人」，是收受價金之憑證縱非晏祺公司所開立，亦非系爭
    買賣契約所不允，是歐力士公司上開所辯，俱不可採。
  3.歐力士公司復辯稱：系爭證明書上載有系爭挖土機於94年8
    月31日經原告依民法第761條之規定交付完畢，系爭挖土機
    回復由晏祺公司為所有權人，原告自斯時起即無得主張其為
    系爭挖土機之所有權人云云。惟查，系爭證明書係由晏祺公
    司簽立與原告，其上僅載有「茲於中華民國94年8月29日貴
    公司與本公司間訂立之融資性租賃契約書（以下簡稱租賃契
    約），其租賃物或其提單（提單之交付視為完成該租賃物之
    交付）已依民法第七百六十一條之規定交付完畢並驗收無誤
    …」，並未載有任何有關所有權移轉等詞，其上又載明交付
    之標的為「租賃物」，且依系爭租賃契約第2條第5款所載：
    「出租人得以民法第七百六十一條所規定之簡易交付、占有
    改定或指示交付等方法，以代交付」，是系爭證明書所載「
    依民法第七百六十一條之規定交付完畢並驗收」等語，顯係
    承接系爭租賃契約上開條款所為，僅借用民法第761條所定
    之交付方式，尚難執此認原告有將系爭挖土機回復晏祺公司
    所有之合意，歐力士公司所辯，要非可採。
  4.歐力士公司又辯稱：原告一再自承其與晏祺公司簽訂系爭租
    賃契約，實係其與晏祺公司間為達融資目的，而以「售後租
    回」之形式為之，屬通謀虛偽意思表示而隱藏有消費借貸之
    他項法律行為，系爭租賃契約關係自屬無效，而應適用關於
    消費借貸法律行為之規定，是原告從未取得系爭挖土機之所
    有權云云。惟按自融資性租賃之特性觀之，出租人所追求者
    ，為融資之利益，所收取之「租金」實即為其購買機器設備
    之資金、利息、利潤、管理事物費、固定資產稅等費用之總
    和。亦即出租人為達融物於承租人之目的，而提供資金購買
    機器設備，於租賃期間以收取租金之方式，收回資金之本息
    及利潤等費，從出租人融通「買賣機器設備資金」之金融行
    為觀之，實與金錢消費借貸無異（最高法院90年度台上字第
    1841號判決參照）。而系爭租賃契約，乃傳統融資性租賃之
    變形，除交易流程外，仍保有融資性租賃之特性，已如前述
    ，縱認原告確曾自認系爭租賃契約係為達融資目的，而以「
    售後租回」之形式為之等語，亦僅係對系爭租賃契約之法律
    性質為闡述，尚不得謂彼等間之買賣及租賃契約均係通謀虛
    偽意思表示，隱藏借貸之法律行為。況倘如被告所辯，晏祺
    公司以系爭挖土機及其他機器設備向原告融資借款，以租金
    作為貸款本息之清償，原告並未取得系爭挖土機之所有權，
    惟晏祺公司與原告間就系爭挖土機及其他機器設備並未設定
    動產抵押，晏祺公司之租金給付義務亦分25期按月給付，若
    謂原告在未取得系爭挖土機及其他機器設備之所有權，或任
    何擔保前，即匯交晏祺公司1千餘萬元貸款，實與交易常情
    不符，是歐力士公司所辯原告與晏祺公司間為單純之金錢借
    貸關係，殊不足採。
  5.歐力士公司再辯稱：原告並未於系爭執行程序中異議，亦未
    依法提出第三人異議之訴，益證原告提起本件請求，執詞主
    張其為系爭挖土機之所有權人，洵無可採云云。惟按第三人
    之財產不能為執行之標的，債務人之不動產於執行開始前苟
    已合法移轉於第三人，即屬第三人之財產，該第三人於執行
    終結前，雖未提起異議之訴，而其所有權並不因此而喪失，
    自得以現占有人或侵害權利人（即對於該不動產聲請執行人
    ）為被告，提起普通訴訟，至民事訴訟執行規則第54條乃關
    於異議之訴，應於何時提起之規定，於所有人之所有權無何
    影響；又所有權有對世效力，所有權人於其所有物因他人債
    案被執行時，縱未提起異議之訴，要無因此喪失其所有權之
    理。則因此而持有管業證書之人，除得向執行案內之債務人
    請求賠償損失外，對於未經喪失所有權之所有人，自不能以
    投標拍定而為對抗（司法院院字第559號及最高法院18年上
    字第1902號判例意旨參照）。查，本件原告為系爭挖土機之
    所有權人，已如上述，其於系爭執行程序中未獲通知等情，
    亦經本院依執權調閱臺灣板橋地方法院95年度執字第21746
    號卷宗，核屬相符。是原告縱未提起第三人異議之訴，揆諸
    上揭說明，亦無損於其為系爭挖土機所有權人之地位。歐力
    士公司所辯，方不足採。
  6.綜上，歐力士公司所辯各節，均不足採。本件系爭租賃契約
    之性質為類似租賃之無名契約，且原告確已取得系爭挖土機
    之所有權，為系爭挖土機之所有權人。
  (二)系爭抵押契約效力為何？歐力士公司得否實施動產抵押權？
  1.按所有人，於法令限制之範圍內，得自由使用、收益、處分
    其所有物，並排除他人之干涉；又無權利人就權利標的物所
    為之處分，經有權利人之承認始生效力，民法第765條及第
    118條第1項定有明文。次按民法善意取得之規定，均以受讓
    占有動產而受關於占有規定之保護為要件，此觀民法第801
    條、948條、886條規定自明，而動產抵押則係以不以移轉占
    有為特徵，依動產擔保交易法第5條規定，動產擔保交易應
    以書面訂立契約，非經登記不得對抗善意第三人，正因不移
    轉占有，故法律創設以登記為對抗效力，足見動產抵押與民
    法質權之要件並不相同，自不能類推適用動產質權之善意取
    得。又動產擔保交易法施行細則第6條規定登記時應具備之
    證件包括標的物之有所有權證明文件或使用執照者，其文件
    或執照並應由債務人出具切結書擔保標的物具有完整之所有
    權，足見設定動產抵押並非僅以占有動產為表徵，如第三人
    僅憑債務人之切結書而設定動產抵押，自應依切結書所載向
    債務人請求損害賠償，而不應類推適用使第三人善意取得動
    產抵押權（最高法院93年度台上字第2413號判決參照）。查
    原告既於94年8月29日取得系爭挖土機所有權，系爭租賃契
    約書第4條第3項復約定：「承租人非經出租人同意，不得將
    租賃物或或其在本契約上之利益為出賣、轉租、出讓、出質
    、抵押或其他處分獲認其受留置權之留置」，而晏祺公司卻
    於94年9月5日未經原告同意，就系爭挖土機向歐力士公司設
    定動產抵押，即屬無權處分，又原告迄未承認晏祺公司所為
    之處分，是系爭抵押契約自始不生效力，且依上揭說明，歐
    力士公司不能因善意而取得該動產抵押權，自無從行使該動
    產抵押權，歐力士公司所為該動產抵押之設定係晏祺公司之
    有權處分，尚與是否適用善意取得無涉之抗辯，即屬無稽。
  2.歐力士公司又辯稱：本件動產抵押權之設定，確係依動產擔
    保交易法暨其施行細則規定，由晏祺公司提出系爭挖土機所
    有權證明文件，並由晏祺公司出具切結書擔保對標的物具有
    完整之所有權，經提交經濟部工業局審核與規定相符後，始
    予登記，具有公示效力，且登記證明書並明確登載系爭挖土
    機所有人為晏祺公司云云。惟按土地法所為之登記，有絕對
    效力，此為土地法第43條所明定，本件系爭挖土機設定抵押
    設定所依據之動產擔保交易法，並無如土地法第43條之規定
    。又觀動產擔保交易法第5條規定，登記與否應僅屬對抗善
    意第三人之要件，而非生效要件，況登記主管機關所為之審
    核，核屬書面文件之形式審查，並未細究債務人是否對標的
    物具有完整之所有權，要難因該項登記，即使無所有權人成
    為有所有權人、無權處分變成有權處分，或使不生效力之動
    產抵押設定轉為有效。歐力士公司所辯，顯屬無據。
  3.綜上，歐力士公司所辯，亦無可採。系爭抵押契約不生效力
    ，歐力士公司亦不因善意而取得該動產抵押權，自無從行使
    該動產抵押權。
  (三)歐力士公司是否對原告構成侵權行為？又是否應與晏祺公司
    負連帶損害賠償責任？
  1.按因故意或過失，不法侵害他人之權利者，負損害賠償責任
    ；故意以背於善良風俗之方法，加損害於他人者亦同，民法
    第184條第1項定有明文。查，證人乙○○到庭證稱：其於95
    年6月15日接獲原告通知後即赴森群公司，並核對系爭挖土
    機之廠牌型號確與原告所提出之系爭租賃契約書之記載相符
    ，原告並表明要取回系爭挖土機，森群公司則聯絡歐力士公
    司人員到場，歐力士公司亦提出系爭抵押契約書，雙方並爭
    執系爭挖土機為何人所有等語，足認歐力士公司確於95年6
    月15日即知原告與晏祺公司就系爭挖土機成立融資性租賃契
    約。又歐力士公司之營業項目包括各種機器、設備、工具、
    儀器、器材、電腦及週邊設備、輸送用具及家庭用具等之買
    賣經銷及租賃業務，有公司變更登記表可稽（見本院卷第31
    至34頁），其對融資性租賃之操作方式及法律效果應知之甚
    詳，就系爭挖土機為原告所有而僅以「售後租回」方式出租
    與晏祺公司，難謂為不知。然歐力士公司卻為排除原告之合
    法權益，逕於95年7月6日透過實施動產抵押權之方式占有系
    爭挖土機後出售他人，致原告無法依假處分強制執行程序取
    回系爭挖土機而受有損害，歐力士公司所為顯已構成侵權行
    為。
  2.次按數人共同不法侵害他人之權利者，連帶負損害賠償責任
    ，民法第185條第1項前段定有明文。又民事上之共同侵權行
    為（狹義的共同侵權行為，即加害行為）與刑事上之共同正
    犯，其構成要件並不完全相同，共同侵權行為人間不以有意
    思聯絡為必要，數人因過失不法侵害他人之權利，苟各行為
    人之過失行為，均為其所生損害共同原因，即所謂行為關連
    共同，亦足成立共同侵權行為，依民法第185條第1項前段之
    規定，各過失行為人對於被害人應負全部損害之連帶賠償責
    任，最高法院67年台上字第1737號判例意旨可資參照。本件
    晏祺公司虛偽切結其為系爭挖土機所有權人，並設定動產抵
    押權予歐力士公司，其與歐力士公司之上開行為，均屬原告
    受損害之共同原因，顯有行為關連共同，自應成立共同侵權
    行為，歐力士公司自應與晏祺公司負連帶損害賠償責任。
  (四)被告如應負連帶損害賠償責任，則原告得請求之金額為若干
    ？
    按負損害賠償責任者，除法律另有規定或契約另有訂定外，
    應回復他方損害發生前之原狀；不能回復原狀或回復顯有重
    大困難者，應以金錢賠償其損害；又損害賠償，除法律另有
    規定或契約另有訂定外，應以填補債權人所受損害及所失利
    益為限，民法第213條第1項、第215條、第216條第1項分別
    定有明文。查，被告應連帶負損害賠償責任，已如上述，而
    系爭挖土機業經歐力士公司拍賣與旭盛公司等情，有卷附買
    賣契約書、繳款通知單及統一發票可憑（見本院卷第202至
    204頁、第207-5頁），是本件原告所受之損害顯已不能回復
    原狀，揆諸上開規定，被告自應以金錢賠償原告之損害。而
    系爭挖土機經歐力士公司送機械同業公會鑑定價額為150萬
    元，有該會查估報告書附卷可憑（見本院卷第186頁）。原
    告雖主張查估報告書並未載明估算之基礎，且為歐力士公司
    單方面之委託，所估價格與實際情形不符，應依系爭挖土機
    之原始價格扣除累計折舊後估算始為妥當云云。惟機械同業
    公會為由各類機械設備業者所組成，就機械設備之鑑價，自
    有其專業能力及公信力，況歐力士公司係基於出賣人之地位
    而委託鑑價，尚無要求該會予以低估之必要，且中古機器之
    市場交易價格，除依機器之出廠年份予以折舊外，尚須全盤
    考量機器外觀、內裝配備、性能等諸多因素加以判斷，並非
    同一批出廠年份之機器，將來即為相同之中古價格，此為眾
    所皆知之事實，是原告主張依系爭挖土機之原始價格扣除累
    計折舊後估算，即不足採。應認原告得請求之賠償金額即為
    上開系爭挖土機之估算價額150萬元。
六、綜上所述，原告本於侵權行為之法律關係，請求被告應連帶
    給付150萬元，及自96年1月13日起至清償日止，按年息5％
    計算之利息，為有理由。至原告逾此部分之請求，為無理由
    ，應予駁回。本件原告勝訴部分，原告及歐力士公司分別陳
    明願供擔保請准宣告假執行或免為假執行，核無不合，爰分
    別酌定如主文第4項所示之擔保金額，予以准許，並依職權
    宣告被告晏祺公司預供擔保，得免為假執行之金額。至原告
    敗訴部分，假執行之聲請失其附麗，應予駁回。
七、本件事證已臻明確，兩造其餘攻擊防禦方法，及未經援用之
    證據，經本院斟酌後，認均不足以影響本判決之結果，自無
    逐一詳予論駁之必要，併此敘明。
八、訴訟費用負擔之依據：民事訴訟法第85條第2項。
中    華    民    國    97    年    1    月     10    日
                  民事第四庭  審判長法  官  劉坤典
                                    法  官  王幸華
                                    法  官  賴武志
以上正本係照原本作成。
如對本判決上訴，須於判決送達後20日內向本院提出上訴狀。
中    華    民    國    97    年    1    月     10    日
                                    書記官  施若娟


司法院資訊處製作；財團法人民間司法改革基金會備份。
